【裁判字號】    98,聲,241
【裁判日期】    990226
【裁判案由】    聲明異議
【裁判全文】
臺灣高雄地方法院刑事裁定               98年度聲字第241號
聲  請  人
即
受  刑  人  甲○○
上列聲請人因聲明異議案件，本院裁定如下：
    主    文
異議駁回。
    理    由
一、聲明異議意旨略以：受刑人甲○○於民國93年之假釋期間，
    因施用毒品案件，經法院裁定觀察、勒戒及戒治處分，並已
    執行完畢，經檢察官於94年7 月14日予以不起訴處分確定，
    此外並未於假釋期間受刑之宣告，惟法務務未經司法程序即
    於93年10月6 日依保安處分執行法第74條之2 第1 款及第74
    條之3 之規定，撤銷受刑人假釋處分，並接續執行殘刑，抵
    觸憲法第16條規定；又保安處分執行法第74條之2 第1 款有
    關未保持善良品行之規定，過於籠統，與大法官釋字第636
    號解釋意旨不符，已然違憲；再者，毒品危害防制條例並無
    適用其他法律之規定，故法務部爰引保安處分執行法之規定
    撤銷假釋，即屬違誤，爰依法聲明異議，請求撤銷檢察官所
    為之執行指揮處分等語。
二、按受刑人或其法定代理人或配偶以檢察官執行之指揮為不當
    者，得向諭知該裁判之法院聲明異議，刑事訴訟法第484 條
    固有明文。經查：
(一)受刑人前於79年間因殺人案件，經本院判處有期徒刑16年，
    經最高法院於79年11月21日駁回上訴確定，並入監執行，於
    85年2 月15日假釋出監，假釋期間付保護管束，原保護管束
    期間至94年7 月8 日屆滿，詎受刑人於假釋期間因施用毒品
    ，經本院於93年4 月21日以93年度毒聲字第789 號裁定送觀
    察、勒戒，因有繼續施用傾向，於93年6 月29日以93年度毒
    聲字第1239號裁定令入戒治處所強制戒治，茲因其違反保安
    處分執行法第74條之2 第1 款前段、第2 款及第74條之3 之
    規定，情節重大，法務部遂於93年10月8 日以法矯字第0930
    037066號函撤銷其假釋，並入監執行殘刑9 年4 月23日，指
    揮書執畢日為103 年11月30日等情，業據本院調取93年度執
    更字第2514號卷證查明屬實，並有本院93年度毒聲字第789
    號、93年度毒聲字第1239號裁定、臺灣高等法院被告前案紀
    錄表、法務部前開函文、臺灣高雄監獄報請撤銷假釋報告表
    、臺灣高雄地方法院檢察署檢察官93年執更崗第2514號之1
    執行指揮書附卷可稽，此部分事實應可認定。
(二)按執行保安處分，除法律別有規定外，依本法行之；保安處
    分之實施，受法務部之指揮、監督，保安處分執行法第1 條
    、第2 條第3 項分別定有明文。關於保安處分之執行，保安
    處分執行法乃立於普通法之地位，若其他法律未特別規定，
    悉依具有普通法性質之保安處分執行法相關規定辦理，立法
    者毋庸一一於個別法律中明文規定爰引上開法律始得予以適
    用，此乃法律適用之原則；而上開法律既已明定法務部對於
    保安處分執行有指揮監督之權限，且受刑人因殺人案件，經
    法院判處有期徒刑16年，其之所以得於85年2 月15日假釋出
    監，亦係基於法律規定以及法務部之指揮監督作用而來，故
    聲明異議意旨稱法務務未經司法程序即撤銷受刑人假釋處分
    ，違反憲法第16條規定，以及毒品危害防制條例並無適用其
    他法律之規定，法務部即不得爰引保安處分執行法之規定撤
    銷假釋云云，顯有誤會。
(三)又司法院大法官解釋第636 號解釋固就檢肅流氓條例第2 條
    第5 款有關品行惡劣之規定認為與法律明確性原則不符而屬
    違憲，然基於大法官解釋僅具個案性效力，保安處分執行法
    第74條之2 第1 款規定既非在上開解釋範圍內，尚不得執上
    開大法官解釋內容率予推認該規定亦屬違憲。再者，施用毒
    品對於人類身體健康之戕害甚鉅，而我國為杜絕毒品犯罪，
    亦於87年5 月20日公布毒品危害防制條例，其第1 條即開宗
    明義揭示：「為防制毒品危害，維護國民身心健康，制定本
    條例」，第2 條第1 項更明確闡釋：「本條例所稱毒品，指
    具成癮性、濫用性及對社會危害性之麻醉藥品與其製品及影
    響精神物質與其製品」，足見毒品危害防制條例列管之毒品
    ，非但因其成癮性、濫用性，對施用者身心健康影響頗鉅，
    更對社會具有危害性，則施用毒品之行為並非善良品行，實
    無庸置疑，是關於假釋或緩刑付保護管束案件，受保護管束
    人在保護管束期間，再犯毒品危害防制條例第10條之罪，依
    同條例第20條送觀察、勒戒或強制戒治者，經認定構成違反
    保安處分執行法第74條之2 第1 款未保持善良品行之規定，
    應屬情節重大，而得依同法第74條之3 規定，為撤銷之處分
    ，並非無據。本件受刑人於前開保護管束期間，既有施用第
    一級毒品海洛因之犯行，即屬未能保持善良品行之具體情狀
    ，且其經本院裁定送觀察、勒戒後，因有繼續施用傾向，復
    經本院裁定令入戒治處所強制戒治，亦足認受刑人違反上開
    規定已屬情節重大。是法務部依據受刑人客觀上確有施用毒
    品之不法行為，核准臺灣高雄監獄典獄長報請撤銷受刑人之
    假釋，於法尚無不合。至聲明異議意旨稱保安處分執行法第
    74 條 之2 第1 款有關未保持善良品行之規定，過於籠統符
    ，已然違憲云云，依上開說明，並不足採。
三、綜上所述，法務部上開撤銷假釋之處分書與檢察官所為之執
    行指揮均無不當之處，受刑人聲明異議，為無理由，應予駁
    回。
四、依刑事訴訟法第486 條，裁定如主文。
中    華    民    國    99    年    2     月    26    日
                    刑事第十八庭  法  官  陳芸珮
以上正本證明與原本無異。
如不服本裁定，應於收受送達後5 日內向本院提出抗告狀。
中    華    民    國    99    年    2     月    26    日
                                  書記官  蔡淑貞

司法院資訊處製作；財團法人民間司法改革基金會備份。
